臺灣高等法院民事判決
                                     108年度建上字第26號
上  訴  人  陳世峰即安富工程行


訴訟代理人  張名賢律師
上  訴  人  林園先進材料科技股份有限公司

法定代理人  辜公怡  
訴訟代理人  劉昱玟律師
            余德正律師
複 代理 人  陳品元律師
上列當事人間請求給付工程款事件，兩造對於中華民國108 年1
月31日臺灣臺北地方法院105 年度建字第353 號第一審判決各自
提起上訴，本院於109年3月18日言詞辯論終結，判決如下：
    主      文
原判決關於命林園先進材料科技股份有限公司給付超過新臺幣伍
佰柒拾柒萬伍仟玖佰陸拾玖元本息部分，及該部分假執行之宣告
，暨除確定部分外之訴訟費用裁判，均廢棄。
上開廢棄部分，陳世峰即安富工程行在第一審之訴及假執行之聲
請，均駁回。
林園先進材料科技股份有限公司其餘上訴駁回。
陳世峰即安富工程行之上訴駁回。
第一審除確定部分外，及第二審訴訟費用，由林園先進材料科技
股份有限公司負擔五分之四，餘由陳世峰即安富工程行負擔。
    事實及理由
一、上訴人陳世峰即安富工程行（下稱安富工程行）起訴主張：
    伊承攬對造上訴人林園先進材料科技股份有限公司（下稱林
    園公司）之「機械#11 號油槽」（下稱系爭油槽）抽取廢油
    及抽取後清洗油槽工程（下稱系爭工程），兩造於民國105
    年1 月22日訂立機械工程發包合約（下稱系爭契約），約定
    清理之標的物係抽取槽內之「廢油」（廢棄物代碼D-1799，
    廢油含廢油混合物）。伊已依約清運完畢，實際施作之項目
    及數量如附表所示，計新臺幣（下同）725 萬7969元，惟林
    園公司迄未付款，爰以先位之訴，依系爭契約第6 條約定，
    求為命林園公司如數給付，並加計自起訴狀繕本送達翌日起
    算法定遲延利息之判決。如認附表項次16之1000個鐵桶（下
    稱系爭鐵桶）計價70萬元部分，非屬系爭契約範圍，則林園
    公司無法律上原因占有伊所有之該鐵桶，亦屬不當得利，爰
    就該部分，另以備位之訴依民法第179 條、第767 條第1 項
    前段規定，求為命林園公司給付70萬元，及自起訴狀繕本送
    達翌日起算之法定遲延利息，並返還系爭鐵桶，如不能返還
    ，應給付70萬元及自起訴狀繕本送達翌日起算法定遲延利息
    之判決。先、備位之訴並均願供擔保，聲請宣告假執行（原
    審判命林園公司給付安富工程行655萬7969元，並准林園公
    司抵銷51萬元，而諭知林園公司應給付604萬7969元本息，
    駁回安富工程行其餘先備位之訴。安富工程行就其敗訴121
    萬元部分即駁回系爭鐵桶70萬元及准予抵銷51萬元、林園公
    司就其敗訴及原審准許抵銷部分，各自提起上訴。其餘未繫
    屬本院部分，不予贅述）。上訴及答辯聲明：㈠原判決關於
    駁回安富工程行下列第㈡項之訴，及該部分假執行之聲請部
    分，暨訴訟費用之裁判均廢棄；㈡先位聲明：林園公司應再
    給付安富工程行121 萬元，及自起訴狀繕本送達翌日起至清
    償日止，按週年利率5%計算之利息；備位聲明：林園公司應
    再給付安富工程行51萬元，及自起訴狀繕本送達翌日起至清
    償日止，按週年利率百分之五計算之利息。並返還如附表項
    次16所示鐵桶1000個，如不能返還，應給付70萬元及自起訴
    狀繕本送達翌日起至清償日止，按週年利率5%計算之利息；
    ㈢林園公司之上訴駁回。
二、上訴人林園公司則以：依系爭工程招標時施工說明書、系爭
    合約附件施工說明書，綜合判斷，系爭契約標的係將系爭油
    槽內部全部清理完畢，並未區分代碼D-1799或D-0903廢棄物
    ，兩造間並就上開清理範圍為合意。計價方面，除附表項次
    1 、3 及12係實作實算外，其餘項目應按實際完成比例計價
    。據此核算，安富工程行僅請求工程款361 萬3180元。且安
    富工程行未依約繳納履約保證金，並藉故延宕工程，對油槽
    廢棄物疑義消極處理，顯無履約誠意，伊業依系爭契約第21
    條約定，終止契約，另委由訴外人三德企業工程有限公司（
    下稱三德公司）清理系爭油槽，因此增加費用369 萬8031元
    。又安富工程行未如期完工，致伊受有遲延損害，應扣罰45
    0 萬元；且因遲延期間無法使用油槽，額外支出轉運油品費
    用507 萬9060元；另伊租用訴外人協原化學股份有限公司（
    下稱協原公司）土地，置放系爭鐵桶，至109年2月底，支出
    租金費用78萬2000元。以上金額，伊得依民法第179 條或第
    176 條第1 項規定，請求安富工程行返還，並以該債權抵銷
    安富工程行之債權等語，資為抗辯。其上訴及答辯聲明：㈠
    原判決關於命林園公司為給付及該部分假執行之宣告，暨准
    抵銷51萬元部分均廢棄；㈡上開廢棄部分，安富工程行在第
    一審之訴及假執行之聲請均駁回；㈢如受不利判決，願供擔
    保請准免為假執行；㈣安富工程行之上訴駁回。 
三、安富工程行承攬林園公司之系爭工程，兩造於105 年1 月22
    日訂立系爭契約；安富工程行於105年2月16日開工，嗣林園
    公司於105 年4 月15日以中橡碳膠總字第1050000040號函終
    止系爭契約，安富工程行於同年月16日收受該函文等事實，
    為兩造所不爭執（見本院㈠卷第172至173頁），堪信為真正
    。安富工程行請求給付承攬報酬、返還鐵桶或其價額，為林
    園公司以前詞所拒，茲就爭點分別論述如下：
（一）安富工程行依系爭契約應清除之油泥，僅限代碼D-1799事
      業廢棄物，不含D-0903。
　 1、系爭油槽内所需處理之油泥種類，計有①液體成分多，固
      體成分少之一般事業廢棄物代碼D-1799廢油混合物，及②
      固體成分多，液體成分少之代碼D-0903非有害油泥之事實
      ，為兩造所不爭執（見本院㈠卷第174至175頁），堪予認
      定。
　 2、觀諸系爭契約所附「#11舊油槽內部清洗工程進場同意書
      」所載（見原審㈠卷第33頁），可知實際處理系爭油槽內
      油泥之廠商富元環保開發有限公司（下稱富元公司），同
      意處理之油泥代碼僅含D-1799，未包括D-0903；系爭契約
      所附施工流程說明，所記載需處理之油泥，亦僅D-1799，
      未包含D-0903（見原審㈠卷第34頁）。上開契約附件均為
      兩造同意之契約內容，由此可見兩造締約時，均認知安富
      工程行所需處理者，僅代碼D-1799油泥，不包括D-0903。
      再依系爭油槽所屬碳煙廠（下稱系爭碳煙廠）廠長何宏宇
      ，於臺灣高雄地方法院107年度517號刑事案件（下稱系爭
      刑案）審理中所證：「…過去的廠商跟我們簽是D-1799，
      安富工程行也是簽D-1799」、「…跟安富工程行簽的就是D
      -1799」、「（問：當時安富工程行做不到三分之一時，
      他們提出要變更代碼，後來你們公司為何解約？）因為變
      更為D-0903」、「…當時我就覺得既然要改代碼，我就重
      新做招標的動作」等語（見本院㈠卷第415、419、421頁）
      ，參互以觀，益徵系爭契約所約定清除之油泥，僅含D-17
      99，不含D-0903，否則何宏宇何須因油泥代碼變更為D-09
      03而解約重新招標。
　 3、參諸林園公司發函終止系爭契約後，另發包予三德公司清
      除系爭油槽之D-1799及D-0903，承攬報酬為每噸1萬8000
      元，較諸安富工程行清除該油槽之代價每噸4000元，有極
      大差異。且安富工程行清運全部油槽工期僅60天，三德公
      司清運工期則為120天，有工程發包合約及何宏宇於系爭
      刑案之供述筆錄可考（見原審㈡卷第106至114頁、本院㈠卷
      第419頁），亦見清理D-1799與清理D-0903之相關費用、
      工期差距甚大。而安富工程行於清理過程，發現油槽內疑
      有非屬D-1799油泥後，兩造即於105年4月11日開會協商，
      林園公司就系爭油槽底部無法溶解之晶塊，原則同意呈總
      部同意以D-0903處理，並請安富工程行另行報價乙節，亦
      有該會議紀錄可查（見原審㈠卷第148頁）。凡此，均足證
      安富工程行依系爭契約所應清除之油泥，並不包含D-0903
      。安富工程行同此意旨之主張，可以採信。
　 4、林園公司雖謂：系爭工程「招標時」之施工說明書（見原
      審㈠卷第158至165頁）第2條第3、5、9、10項及第16條補
      充事項第4點，已說明系爭契約之標的為整個油槽內容物
      之清運；證人即系爭碳煙廠所屬台泥集團物料部主任高志
      錩，亦證稱整個油槽安富工程行都要清掉，且安富工程行
      簽約前已知油槽內之油泥屬性，承諾全部清洗完畢，故不
      論油槽內為何種油泥，安富工程行均應清除云云。惟上開
      「招標時」施工說明書，係投標前林園公司援用先前清理
      ＃3號油槽所提供之參考資料，業經安富工程行陳明在卷，
      為林園公司所無異詞。觀其施工說明書內容，與「系爭契
      約所附」施工說明書（見原審㈠卷第29至32頁），就工程
      範圍之約定，亦有不同。該「招標時」施工說明書內所載
      油槽內油泥耙出處理工項，於「系爭契約所附」施工說明
      書內已經刪除，參諸高志錩證述：招標程序中，會有初步
      施工說明書版本給參與投標廠商參考，招標過程會經溝通
      、修改，最後簽約是以雙方合意之資料為準等語（見原審
      ㈢卷第56頁背面、第58頁背面）以觀，可知林園公司援引
      之上開「招標時」施工說明書，並非兩造合意之內容，自
      不得憑為認定安富工程行施工範圍之依據。況事業廢棄物
      之清除、貯存、處理，須依廢棄物清理法等相關法令為申
      報、處置。不同代碼事業廢棄物之清除處理方式、所需勞
      費各不相同，如未確定廢棄物代碼，即難評估其清除方式
      而無法估價。若屬有害事業廢棄物，並須領有甲級執照之
      業者方可處理（參行政院環境保護署發布之公民營廢棄物
      清除處理機構許可管理辦法第6條規定）。倘承作與代碼
      不符之廢棄物，進而清除處理有害事業廢棄物，更將涉及
      違反廢棄物清理法之刑責（參廢棄物清理法第45條規定）
      。衡諸事理，安富工程行不可能願與林園公司約定無論系
      爭油槽內廢棄物種類為何，均需全部清運完畢。況系爭油
      槽剩餘油泥，經高雄市政府環境保護局於105年8月25日取
      樣送驗，成分皆超過有害事業廢棄物認定標準，而屬溶出
      毒性事業廢棄物（含有氯、其他有機化合物），有該局10
      5年12月28日高市環局廢管字第10543584000號函可考（見
      原審㈠卷第236頁），益徵安富工程行依法不得清除該廢棄
      物。以故，證人高志錩證稱安富工程行須將整個油槽清除
      完畢，有悖事理，且與前揭何宏宇表明安富工程行係以D-
      1799簽約之事實不符，自不可採。林園公司援引上開證據
      置辯，亦屬無據。安富工程行依系爭契約應清除之油泥，
      僅限代碼D-1799事業廢棄物，不含D-0903，可以確定。
（二）林園公司終止系爭契約，未符合該契約第21條約定，不生
      終止效力。
　 1、林園公司於105年4月15日依系爭契約第21條，發函向安富
      工程行終止契約（見原審㈠卷第172至173頁），係以安富
      工程行有⑴未依約繳付銀行履約保證金、⑵自105年3月16日
      後擅自停工、⑶未依約提供第三方廢棄物委託處理清運合
      約書，且自承後續施作無可配合之處理廠處理油槽廢棄物
      ，足認已無施工能力、⑷應於105年3月29日完工，實際施
      作工作數量僅達10%，無遵期完工可能、⑸未依協商會議之
      決議履行，無履約誠意等事由，為其終止契約之依據。然
      查：
　　　⑴依系爭契約第21條約定：「乙方（安富工程行）未能遵
        約施工或經甲方（林園公司）認定無施工能力時，甲方
        得隨時通知終止本合約」等詞（見原審㈠卷第9頁），可
        知安富工程行須有「未依約施工」，或「經認無施工能
        力」之事實，林園公司始得行使此項終止權。至安富工
        程行已否繳納履約保證金，與其是否未依約施工或有無
        施工能力，並無關聯，非屬系爭契約第21條所定得為終
        止契約之事由，林園公司自不得以安富工程行未繳付銀
        行履約保證金為由，終止系爭契約。
　　　⑵兩造係因系爭契約應清運之油泥是否只含D-1799，不含D
        -0903，有所爭議，故於105年3月至4月間，召開數次澄
        清會議討論，此有各該會議紀錄可查（見原審㈠卷第144
        至148頁）。而安富工程行僅須清運D-1799，已如前述
        ，則其於施作中，發現油槽內另含D-0903，在同一油槽
        內與D-1799相混，因而停工與林園公司協商解決方案，
        本屬合理之履約爭議處理程序，自不能據此指其有故意
        延宕工期或擅自停工之違約情事。
　　　⑶安富工程行已依約提出D-1799廢油混合物處理清運同意
        書（見原審㈠卷第33頁），委由富元公司處理D-1799油
        泥。至D-0903油泥之處理，並非系爭契約工作範圍，已
        如前述。況安富工程行委請之廢棄物處理廠商富元公司
        ，本有處理D-0903油泥之能力，此觀高雄市政府環保局
        核給該公司之廢棄物處理許可證即明（見原審㈠卷第168
        至169頁）。基此，足徵安富工程行就系爭契約，非無
        履行能力，要無林園公司所稱「未依約提供第三方廢棄
        物委託處理清運合約書」、「後續施作無可配合之處理
        廠處理油槽廢棄物」、「已無施工能力」等終止契約事
        由存在。
　　　⑷系爭契約第4條約定工程期限為林園公司通知日起7日內
        開工，開工日起60日曆天完工乙節，業據高志錩證述明
        確（見原審㈢卷第57頁）。而系爭工程係於105年2月16
        日開工，以60日曆天計算，安富工程行應於105年4月15
        日完工。就此，林園公司主張系爭工程應於105年3月29
        日完工，已非可採。且安富工程行係因清運過程中，發
        現系爭油槽含有非屬系爭契約範圍之油泥，因而停工與
        林園公司協商處理方式，並非無力施工致不能遵期完工
        ，是亦不得逕以其已施作之比例較低，即謂其無遵期完
        工之能力。
　　　⑸安富工程行發現系爭油槽含有D-0903油泥而與林園公司
        開會協議後，業就處理該代碼油泥之費用，提出報價乙
        情，業經何宏宇於系爭刑案證述屬實（見本院㈠卷第419
        頁）。林園公司猶空言指稱安富工程行未依會議協議提
        出D-0903處理費用之報價，無履約誠意云云，要非可取
        ，其憑此理由終止契約，自屬無據。
　 2、準此，林園公司以上開各項事由終止系爭契約，並不符合
      系爭契約第21條約定甚明，自不生終止之效力。
（三）安富工程行依系爭契約所得請求林園公司給付之承攬報酬
      ，共計655萬7969元。
   1、實作實算部分：
　　　⑴附表項次1、2、12部分：林園公司就附表項次1、2、12
        ，依序各應計價128萬1445元、6萬元、87萬2240元予安
        富工程行之事實，為兩造所不爭執（見本院㈠卷第192至
        193頁），此部分安富工程行之請求為有理由。
　　　⑵附表項次3部分：安富工程行主張使用1360個油泥鐵桶，
        並提出請款單、行政院環境保護署事業廢棄物管制中心
        事業廢棄物委託共同處理管制遞送三聯單、富元公司對
        帳明細表為證（見原審㈡卷第127、232至250頁）。觀諸
        上開請款單、三聯單，各經油泥處理廠富元公司、系爭
        碳煙廠所屬中國合成橡膠股份有限公司用印，且使用鐵
        桶數量核無不符，堪信安富工程行上開主張之事實為真
        正。林園公司雖稱：每噸油泥需分裝至5桶，安富工程
        行抽出噸數218.06噸，僅使用鐵桶1090桶云云。然未證
        明每桶可裝油泥之重量，自難採信。又依系爭契約所附
        估價單暨詳細表所載，每個油桶計價700元，是安富工
        程行就本項共得請求95萬2000元（1360×700元=952,000
        元）。
   2、一式計價部分：
　　　⑴一式計價係指工程契約之全部或其中某一工程項目，雖
        包含多項作業，但在工程估價、成本控制及工程管理上
        均視為一式計價項目，並按一定金額給付，不予增減，
        而不論該項工作項目實作之數量為何，以簡化作業。其
        精神即在訂約雙方本已認知，無論契約最後實作數量如
        何，雙方均不進行找補。如無變更設計，最後實作與預
        估數量或金額之差異，雙方各自吸收，不得增減其費用
        乙節，為兩造所不爭執（見本院㈠卷第193至194頁），
        是就系爭契約一式計價部分之工項，應按上開意旨計算
        其報酬。
　　　⑵林園公司雖謂：系爭契約於安富工程行未完成施作前，
        即已終止，一式計價部分，應按安富工程行完成比例計
        算云云。然林園公司於105年4月15日發函終止系爭契約
        （安富工程行於翌日收受），不生終止效力，已如前述
        。且該終止既屬約定終止權之行使，亦不得轉換為任意
        終止。以故，林園公司稱系爭契約業經終止，已屬無據
        。則其在契約未終止前，將剩餘工程另行發包，由三德
        公司施作完畢，已陷安富工程行於給付不能，若謂安富
        工程行因此就一式計價部分，只能按比例請求報酬，無
        異容許林園公司以違約之方法，減免支付報酬之義務，
        且一式計價之費用亦非必與施工比例或施工期間有關連
        性，若按完工比例計價，亦形同實做實算，而與一式計
        價之本旨不合。是林園公司辯稱：一式計價部分，應按
        安富工程行完工比例計價云云，並非可取。安富工程行
        主張應全部計價等語，核屬有據。
　　　⑶附表項次4、10部分：安富工程行主張已施作通風換氣設
        備、通風換氣設施，業據提出照片為證（見原審㈡卷第2
        27頁），核與一般工程概以現場照片佐證施作事實之常
        情相符，兩造既未約定施工事實之證明方法，自可採信
        安富工程業已施作本項工程之事實。林園公司謂：安富
        工程行停工前無人進入油槽，未產生項次4費用云云，
        並不可採。則安富工程行依系爭契約所附估價單暨詳細
        表約定之金額（見原審㈠卷第48頁），就附表項次4、10
        各請求給付6萬元、10萬元，並無不合。
　　　⑷附表項次5、6、7、8、9、11、15部分：安富工程行就請
        求發電機、急救器材、滅火設備租金等費用部分，提出
        照片、勞工安全衛生教育訓練、合格證書等件為憑（見
        原審㈡卷第228至231頁），核屬相符。林園公司並不否
        認應付本項各筆報酬，雖謂應按安富工程行完工比例計
        算，然非可採，理由已詳述如前。因此，安富工程行依
        系爭契約所附估價單暨詳細表約定之金額（見原審㈠卷
        第48頁），就上開項目依序請求18萬元、10萬元、9萬
        元、30萬元、5萬元、10萬元、210萬元，均屬有據。
   3、項次16部分：安富工程行主張伊為系爭工程所需，置放廠
      內鐵桶1000個（即系爭鐵桶），業經林園公司使用云云，
      為林園公司所否認，且未據舉證以實其說，復不爭執該鐵
      桶現存放於協原公司（見本院㈠卷第435頁），況林園公司
      曾以存證信函通知安富工程行將該鐵桶移出（見原審㈠卷
      第276至277頁），並於訴訟進行中要求其將鐵桶取走（見
      原審㈢卷第110頁），據此可見，該鐵桶並未經使用於系爭
      工程，甚為明確。而系爭契約就盛裝油泥所需鐵桶，係採
      實作實算計價，系爭鐵桶既未使用，安富工程行先位依系
      爭契約請求給付鐵桶費用70萬元，即屬無據。又林園公司
      既未拒絕返還系爭鐵桶，更多次要求安富工程行移除之，
      參諸系爭契約所附施工規範表明：安富工程行施工完成後
      ，應將現場環境整理清潔之意旨（見原審㈠卷第35頁），
      顯示安富工程行負有移除系爭鐵桶之義務。基此，林園公
      司因安富工程行拒不移除系爭鐵桶，而將之存放於協原公
      司，並無受有利益可言，無從構成不當得利。且安富工程
      行既可領取該鐵桶，亦無以訴請求返還之必要。是安富工
      程行備位依不當得利及所有物返還請求權，請求返還系爭
      鐵桶或賠償價額，前者不符法定要件，後者欠缺保護必要
      ，均不能准許。
   4、觀諸系爭第5條關於工程總價約定，可知林園公司所應給
      付之報酬，應外加5%營業稅。準此，安富工程行得請求林
      園公司給付之報酬總額，含稅共計655萬7969元（[1,281,
      445+60,000+952,000+60,000+180,000+100,000+90,000+3
      00,000+50,000+100,000+100,000+872,240+2,100,000]×1
      .05＝6,557,969元）。
（四）林園公司對安富工程行所得抵銷之金額為78萬2000元，經
      抵銷後安富工程行得請求之。
   1、林園公司謂：安富工程行未完成系爭油槽之清運，伊另委
      由三德公司代為施工，因而增加施工費用369萬8031元，
      得依系爭契約第21條約定，請求安富工程行賠償云云。然
      觀諸系爭契約第21條文義（見原審㈠卷第9頁），林園公司
      得請求安富工程行賠償代僱工費用者，須以其已合法終止
      系爭契約為前提。若其終止不合法，即不得依該約定請求
      賠償另行發包之損害，此為兩造所不爭執（見本院㈠卷第1
      96、197頁）。而林園公司終止系爭契約，並未符合系爭
      契約第21條約定，不生效力，已如前述，則其將未完成之
      工程交由他人施作所增加之支出，自不得要求安富工程行
      賠償。
   2、林園公司另謂：安富工程行施工逾期，應依系爭契約第9
      條第1項扣罰450萬元，並賠償伊在遲延期間因不能使用系
      爭油槽所支出油品轉運費507萬9060元之損害云云。然依
      系爭契約第9條約定（見原審㈠卷第6頁），須安富工程行
      未按期限完工，或因施工質量不合而須重做或修改，導致
      逾原訂完工期限，林園公司始得對安富工程行扣罰及請求
      賠償增加之費用（見原審㈠卷第6頁）。安富工程行係因清
      運中，發現系爭油槽含有非屬契約範圍之油泥，因而停工
      與林園公司協商解決，顯不能認其有延宕施工進度之情事
      ，已如前述。且林園公司於系爭契約期限未屆滿前，即違
      約終止，並將未完工部分交由他人施作，亦導致安富工程
      行無從繼續施工。由此以觀，安富工程行並無構成上開約
      定扣罰及賠償增加費用之事由，林園公司依系爭契約第9
      條約定，對安富工程行扣罰450萬元，並請求賠償支出油
      品轉運費507萬9060元之損害，自屬無據。
   3、林園公司另以：其將安富工程行未移除之系爭鐵桶，移至
      協原公司存放，至109年2月底，支付46個月之租金，按每
      個月1萬7000元計算，共計78萬2000元，得依無因管理或
      不當得利規定，請求安富工程行給付該金額等語，為安富
      工程行所否認。經查：
　　　⑴安富工程行依系爭契約，應於105年4月15日完工，並負
        有於完工時清理工地之義務，已如前述，是其應在105
        年4月15日前，移除系爭鐵桶。且其不爭執在於105年4
        月25日以前，即收受林園公司催告移出鐵桶之存證信函
        （見本院㈠卷第195頁），則其未移除該鐵桶，林園公司
        因而將之移至他處擺放，自屬為其管理本應由其執行之
        事務，且對其有利，衡情亦不違反其可得推知之意思。
        依民法第176條第1項規定，管理事務利於本人，並不違
        反本人可得推知之意思者，管理人為本人支出必要或有
        益之費用，得請求本人償還。安富工程行自應償還林園
        公司因存放系爭鐵桶所支出之必要有益費用。
　　　⑵安富工程行雖謂：林園公司不讓其進廠搬運系爭鐵桶、
        林園公司應將該鐵桶搬運至其處所云云。然林園公司除
        已寄發存證信函，通知安富工程行將系爭鐵桶移出（見
        原審㈠卷第276至277頁），更於本件訴訟進行中，要求
        安富工程行將鐵桶取走（見原審㈢卷第110頁），顯見並
        無阻止安富工程行進廠移除系爭鐵桶之事實。且安富工
        程行既應依約移除系爭鐵桶，亦不得諉稱林園公司負有
        將該鐵桶運至其處所之付償債務。是安富工程行上詞所
        陳，要非可取，其應負償還林園公司存放鐵桶費用之義
        務，可以確定。
　　　⑶系爭鐵桶自105年4月起移至協原公司之倉庫存放，佔地
        約170坪；該倉庫之租金，係按土地6561坪、廠房1409
        坪，每月80萬元計算等節，有協原公司之函文暨所附鐵
        桶放存照片可稽（見本院㈠卷第237至240頁），安富工
        程行亦不爭執該照片即為系爭鐵桶存放倉庫之情況（見
        本院㈠卷第435頁），堪認林園公司確有租用協原公司倉
        庫存放系爭鐵桶之事實。據此，林園公司存放系爭鐵桶
        ，按上開倉租場地比例計算，每月因保存系爭鐵桶所支
        出之倉租，約為1萬7064元（170÷[6561+1409]×800,000
        =17,064）。此項倉租係為保存系爭鐵桶之必要有益之
        費用，林園公司自得請求安富工程行如數給付，其按每
        月1萬7000元計算，請求安富工程行償還，自無不合。
        則自105年5月至109年2月，共計46個月期間，林園公司
        得請求償還之費用，共計78萬2000元（17,000×46=782,
        000）。
   4、綜上，林園公司對安富工程行所得請求之金額，共計78萬
      2000元。又此債權未定清償期限，依民法第315條規定，
      林園公司得隨時請求給付，自得以之抵銷安富工程行之上
      開債權。至林園公司依系爭契約第9條、第21條請求安富
      工程行給付扣罰款450萬元、油品費507萬9060元、委由三
      德公司代施工增加費用369萬8031元部分，既屬無據，其
      就此部分所為之抵銷抗辯，即無理由。又兩造並同意抵銷
      時，逕以本金抵充本金計算（見本院㈠卷第445頁），是安
      富工程對林園公司所得請求之金額，經抵銷後應為577萬5
      969元（6,557,969-782,000=5,775,969）。
四、給付無確定期限者，債務人於債權人得請求給付時，經其催
    告而未為給付，自受催告時起，負遲延責任。其經債權人起
    訴而送達訴狀，與催告有同一之效力；又遲延之債務，以支
    付金錢為標的者，債權人得請求依法定利率計算之遲延利息
    ；應付利息之債務，其利率未經約定，亦無法律可據者，週
    年利率為百分之五，民法第229 條第2 項、第233 條第1 項
    前段、第203 條定有明文。觀諸系爭契約第6條約定（見原
    審㈠卷第5頁），僅就契約如期履行之情況，約定付款期限，
    就安富工程行上開債權發生之情形，並未約定清償期，應認
    安富工程行上開債權，無確定之給付期限，則其自可依上開
    規定，請求加付遲延利息。
五、綜上所述，安富工程行先位之訴依系爭契約之法律關係，請
    求林園公司給付655萬7969元，及自起訴狀繕本送達（見原
    審㈠卷第63頁）翌日即105年7月16日起至清償日止，按週年
    利率5%計算之利息部分，洵屬有據，應予准許。惟林園公司
    以其對安富工程行之無因管理債權78萬2000元，於原審、本
    院各就其中51萬元、27萬2000元部分，分別為抵銷抗辯，亦
    均有理由，應併予准許。經抵銷後，安富工程行尚請求林園
    公司給付577萬5969元本息。逾此範圍之請求，則不應准許
    。又安富工程行備位之訴，依民法第179 條、第767 條第1 
    項前段規定，請求林園公司返還系爭鐵桶，如不能返還，應
    給付70萬元本息，亦不應准許。原審就超過上開安富工程行
    得請求部分（即林園公司在本院擴張抵銷27萬2000元有理由
    部分），為林園公司敗訴之判決，並為准免假執行之宣告，
    尚有未洽，林園公司上訴意旨指摘原判決此部分不當，求予
    廢棄改判，為有理由，爰由本院廢棄改判如主文第2項所示
    。至原審就上開應准許部分，為林園公司敗訴之判決，並為
    准、免假執行之宣告；及就林園公司在一審抵銷51萬元部分
    ，認安富工程行該部分請求有理由，而准許林園公司抵銷，
    均無違誤，林園公司指摘原判決此部分不當，求予廢棄改判
    ，為無理由，應駁回其上訴。上開其餘不應准許部分（即安
    富工程行先位請求附表項次16鐵桶費用70萬元本息、林園公
    司於原審抵銷51萬元有理由，及安富工程行備位之訴部分）
    ，原審為安富工程行敗訴之判決，並無違誤，安富工程行上
    訴意旨指摘原判決此部分不當，求予廢棄改判，為無理由，
    應駁回其上訴。
六、本件事證已臻明確，兩造其餘之攻擊或防禦方法及所用之證
    據，經本院斟酌後，認為均不足以影響本判決之結果，爰不
    逐一論列，併此敘明。
七、據上論結，林園公司之上訴為一部有理由，一部無理由，安
    安富工程行之上訴為無理由，依民事訴訟法第449條第1項、
    第450條、第79條，判決如主文。
中　　華　　民　　國　　109 　年　　3 　　月　　31　　日
　　　　　　　　   工程法庭
　　　　　　　　　      審判長法  官  朱耀平
              　　　　　　　 法  官  邱育佩　　　　　　
               　　　　法  官  黃明發　　　　　　
正本係照原本作成。
安富工程行不得上訴。
林園先進材料科技股份有限公司如不服本判決，應於收受送達後
20日內向本院提出上訴書狀，其未表明上訴理由者，應於提出上
訴後20日內向本院補提理由書狀（均須按他造當事人之人數附繕
本）上訴時應提出委任律師或具有律師資格之人之委任狀；委任
有律師資格者，另應附具律師資格證書及釋明委任人與受任人有
民事訴訟法第466 條之1第1項但書或第2項（詳附註）所定關係
之釋明文書影本。如委任律師提起上訴者，應一併繳納上訴審裁
判費。
中　　華　　民　　國　　109 　年　　4 　　月　　1 　　日

　　　　　　　　　　　　    　書記官  陳欣怡
附註：
民事訴訟法第466條之1（第1項、第2項）：
對於第二審判決上訴，上訴人應委任律師為訴訟代理人。但上訴
人或其法定代理人具有律師資格者，不在此限。
上訴人之配偶、三親等內之血親、二親等內之姻親，或上訴人為
法人、中央或地方機關時，其所屬專任人員具有律師資格並經法
院認為適當者，亦得為第三審訴訟代理人。              　　
　　　　　
附表      項次 材料或施工細目名稱 單位 數量 單價(元) 複價(元) (請求金額) 1 柴油儲槽油泥脫水處理-油泥分離作業(含廢油水處理設備、抽真空油泥水車及儲油桶等) M³ 557.15 2,300 1,281,445 2 工作車吊運(掛) 次 1 60,000 60,000 3 油泥鐵桶(九成新) 個 1,360 700 952,000 4 通風換氣設備 式 1 60,000 60,000 5 90KVA(含)以上發電機(含油料及運吊費) 式 1 180,000 180,000 6 急救器材及滅火設備租金 式 1 100,000 100,000 7 公安人員(含證照) 人 1 90,000 90,000 8 工地安全衛生費 全 1 300,000 300,000 9 機具損耗費 全 1 50,000 50,000 10 通風換氣設施 全 1 100,000 100,000 11 環安人員(含乙級廢棄物處理證照) 人 1 100,000 100,000 12 污泥/廢棄物處理申報及申報勾稽(含運費) T 218.06 4,000 872,240 13 水刀清理工程 式 1 400,000 0 14 檢測費用 式 1 50,000 0 15 管理費用 式 1 2,100,000 2,100,000 16 為工程所需置放場內鐵桶 個 1,000 700 700,000     合計 6,945,685